【裁判字號】    89,訴,4857
【裁判日期】    900308
【裁判案由】    損害賠償
【裁判全文】
臺灣臺北地方法院民事判決  八十九年度訴字第四八五七號
    原      告    乙○○○
    訴訟代理人    陳昌羲律師
    被      告    甲○○      住台北市○○○路○段十六巷十八號二樓
    訴訟代理人    顏光嵐律師
    複  代理人    陳志偉律師
右當事人間請求損害賠償事件，本院判決如左：
    主    文
原告之訴及假執行之聲請均駁回。
訴訟費用由原告負擔。
    事    實
甲、原告方面：
一聲明：
  (一)被告應給付原告新台幣（下同）一百萬元及自起訴狀繕本送達被告翌日起至清償
    日止，按年息百分之五計算之利息。
  (二)願供擔保，請准宣告假執行。
二陳述：
  (一)原告委由其子陳文進出售其所有坐落台北市○○○路○段一一三巷三一弄二號、
    四號房屋，並由訴外人李明憲交付五十萬元定金成立買賣，惟此時被告再三要求
    購買上開房屋，陳文進則以已出售並已收定金五十萬元，如未履約將賠償原買主
    李明憲為由拒絕之，被告則一再表示願以一千萬元購買同巷弄四號一樓房屋（下
    稱系爭房屋），並稱願交付定金一百萬元，同時不斷透過介紹人李鳳雷一再遊說
    ，終於八十九年九月八日在陳文進之辦公室議妥買賣，被告並交付伊所簽發面額
    合計一百萬元支票三紙作為定金。陳文進更於翌日即八十九年九月九日與前買主
    之仲介人員即世紀不動產仲介公司簡明正、蔡先生及被告之夫林東柏，協商原買
    主所交付定金事宜，會中並達成由原告除退還前買主五十萬元之定金外，另賠償
    五十萬元之協議。嗣被告於八十九年九月十一日擬簽約當天，佯稱前所購買之房
    屋將登記於其夫林東柏名下，為使出資者與登記名義人相符合，當場要求原告先
    行歸還前所交付面額合計一百萬元之三紙支票，其夫林東柏將另行簽發等額支票
    交付，陳文進在場不疑有他，即將該三紙支票交予被告，豈料被告竟在討論買賣
    交屋細節時藉故離去，嗣經催討亦未獲置理，原告方知受詐騙。
  (二)依民法第二百四十九條規定，被告縱使違約不買，亦需由原告沒收原所交付一百
    萬元定金，故本於侵權行為法律關係，訴請判決如聲明所示。
三證據：提出收據、協議書、支票簽收單影本各乙紙為證，並聲請訊問證人陳文進、
  李鳳雷、簡明正、王秀琴。
乙、被告方面：
一聲明：
  (一)如主文第一項所示。
  (二)如受不利判決，願供擔保請准宣告免為假執行。
二陳述：
  被告之夫林東柏本即有意向原告購買系爭房屋，並訂於八十九年九月九日支付定金
  （原告指稱係於九月八日交付，容有誤會），惟斯時林東柏適因故前往澎湖，乃委
  由被告交付伊所簽發面額合計一百萬元支票三紙予陳文進，八十九年九月十一日中
  午再於原告之民族西路辦公室洽談買賣系爭房屋細節並擬簽約，此時被告方悉系爭
  房屋與相鄰之二號房屋之地下室部分為防空避難室，因未辦理分割，不僅於買賣後
  辦理貸款事宜較為繁瑣，系爭房屋地下室在權狀上非為獨立之權利範圍，實與被告
  所希冀購買獨立產權之房地尚有差距。職是，被告隨即表示俟系爭房屋地下室部分
  辦理分割後，再行洽談買賣事宜，陳文進就此亦表同意，故而返還上開三紙支票。
  原告主張被告侵權行為，要無理由。
三證據：聲請訊問證人謝黃麗玲。
    理    由
一原告主張委由其子陳文進出售其所有坐落台北市○○○路○段一一三巷三一弄二號
  、四號房屋，並由李明憲交付五十萬元定金成立買賣。惟因被告再三表示願以一千
  萬元購買其中四號一樓房屋即系爭房屋，兩造終於八十九年九月八日議妥買賣，被
  告同時並交付伊所簽發面額合計一百萬元支票三紙作為定金，翌日陳文進再與前買
  主仲介簡明正、蔡先生及被告之夫林東柏就賠償原買主李明憲事宜達成返還李明憲
  交付之五十萬元定金外，另賠償五十萬元之協議。詎八十九年九月十一日約定簽約
  當日，被告竟佯稱所購買之房屋將登記於其夫林東柏名下，為使出資者與登記名義
  人相符合，其夫林東柏將另行簽發等額支票做為定金等語，致陳文進交出上開合計
  一百萬元三紙定金支票。被告所交付上開支票既為定金，被告違約不買系爭房屋，
  該一百萬元理應由原告沒收，故原告騙回上開三紙定金支票行為依法應負侵權行為
  損害賠償責任，為此，依民法第一百八十四條規定訴請判決如聲明所示等情。
二被告則以被告與伊之配偶林東柏八十九年九月十一日與原告洽談買賣細節並擬簽約
  之際，方知悉系爭房屋與相鄰之二號房屋之地下室部分為防空避難室，因未辦理分
  割，不僅辦理貸款事宜較為繁瑣，系爭房屋地下室亦非獨立權利範圍，被告於是表
  示俟地下室部分辦理分割後，再行洽談買賣事宜，因而獲得陳文進同意而返還前所
  交付面額合計一百萬元三紙定金支票，並無原告指稱之詐欺情事等語，資為抗辯。
三查，被告及伊之配偶林東柏於八十九年九月十一日與原告洽談買賣細節，被告並取
  回伊前所交付面額合計一百萬元三紙定金支票之事實，為兩造所不爭執，並有收據
  影本乙紙附卷可稽，自信為真正。
四次查，八十九年九月十一日洽談系爭房屋買賣細節時，兩造曾就系爭房屋地下室所
  有權得否分割及辦理貸款事宜進行協商，惟土地專業登記人在場表示系爭房屋地下
  室無法完成分割，被告因而取回伊所簽發之上開三紙定金支票等情，業據證人即被
  告委任之代書謝黃麗玲證述：「：：我到達時，他們已經協商很久，他們有談到銀
  行貸款、分割事宜，因從建物登記謄本可以窺得僅有一個建號，但買賣雙方均稱地
  下室已實際分割由不同之兩人分別使用，甲○○當場不是講好才要買，並且問我分
  割有無問題，我說以我的經驗地下室分割有些困難，我不能把握辦成，陳文進說一
  定沒有問題，並且打電話到臺北市政府建管處但打不通，嗣（按：應為『只』）要
  付錢就能辦得過。我也問對方代書，他也說不太好分割。甲○○就把陳文進放在桌
  上的三紙支票拿走，並當場說若能分割我隨時來買。：：」等語在卷，證人即原告
  委任之代書王秀琴亦證稱：「：：第一次去時在場有一個男的一個高高的女的，陳
  文進說有收訂金支票，陳文進有說地下室是由兩個人共有，也就是二、四號地下室
  ，我在場說這個地下室要分割很難，結果沒有談成，後來我走了。又隔幾天陳文進
  說談好，叫我再去，：：甲○○（即被告）在場有說分割好就付錢，甲○○拿走了
  桌上三張支票，陳文進在旁邊也沒有說什麼」等語足參，是被告辯稱因系爭房屋地
  下室分割問題，經陳文進同意而取回上開面額合計一百萬元三紙定金支票等語，足
  信真實。況證人王秀琴就被告是否表示系爭房屋要登記在林東柏名下，要先取回三
  張定金支票，由林東柏另行簽發等額三紙支票給陳文進之情，證稱：「我在場時沒
  有」等語，證人王秀琴既為原告委任在場處理買賣簽約手續之代書，仍為此證言，
  足明被告於八十九年九月十一日確實未以「所購買之房屋將登記於其夫林東柏名下
  ，為使出資者與登記名義人相符合，其夫林東柏將另行簽發等額支票做為定金」等
  語作為詐騙原告或陳文進之手段，原告以此主張被告侵害其所沒收之一百萬元定金
  ，要難採信，被告自無故意或過失侵害原告權利之可言。
五從而，原告本於侵權行為法律關係訴請被告給付一百萬元及自起訴狀繕本送達翌日
  起至清償日止，按年息百分之五計算之利息，於法無據，不能准許。又原告之訴已
  經駁回，其假執行之聲請自失所附麗，併駁回之。
六至原告聲請訊問證人陳文進、李鳳雷、簡明正部分，茲原告所委任代書王秀琴乃系
  爭買賣以外之客觀第三人，證人王秀琴業就所見聞洽談系爭房屋買賣細節已詳為證
  述，且與證人即被告委任之代書謝黃麗玲所述內容互核相符，證人王秀琴證述內容
  堪認已接近於真實，而得作為判決之依據，即無須再由陳文進、李鳳雷、簡明正就
  相同之賣賣細節協商過程作證，原告此部分證據調查之聲請應無必要。另兩造其餘
  攻擊防禦方法，因本件事證已臻明確，無庸一一論述，附此敘明。
據上論結，原告之訴為無理由，依民事訴訟法第第七十八條，判決如主文。
中      華      民      國     九十     年      三      月      八      日
                                            民事第一庭法      官  許純芳
右為正本係照原本作成。
如對本判決上訴，須於判決送達後廿日內向本院提出上訴狀。
中      華      民      國      九十    年      三      月      八      日
                                                      法院書記官  劉碧輝


司法院資訊處製作；財團法人民間司法改革基金會備份。
